【裁判字號】    97,訴,140
【裁判日期】    970325
【裁判案由】    毒品危害防制條例
【裁判全文】
臺灣板橋地方法院刑事判決               97年度訴字第140號
公  訴  人  臺灣板橋地方法院檢察署檢察官
被      告  甲○○
上列被告因違反毒品危害防制條例案件，經檢察官提起公訴（96
年度毒偵字第10078 號），被告於準備程序認罪，本院以簡式審
判程序判決如下：
    主  文
甲○○施用第一級毒品，累犯，處有期徒刑玖月，扣案之毒品海
洛因淨重零點零玖公克沒收銷燬，盛裝上開毒品海洛因之包裝袋
壹只沒收；又施用第二級毒品，累犯，處有期徒刑伍月。應執行
有期徒刑壹年，扣案之毒品海洛因淨重零點零玖公克沒收銷燬，
盛裝上開毒品海洛因之包裝袋壹只沒收。
    事實及理由
一、按除被告所犯為死刑、無期徒刑、最輕本刑為三年以上有期
    徒刑之罪或高等法院管轄第一審案件者外，於第一次審判期
    日前之準備程序進行中，被告先就被訴事實為有罪之陳述時
    ，審判長得告知被告簡式審判程序之旨，並聽取當事人、代
    理人、辯護人及輔佐人之意見後，裁定進行簡式審判程序，
    刑事訴訟法第273 條之1 第1 項定有明文。經核本件被告甲
    ○○所犯係死刑、無期徒刑、最輕本刑為三年以上有期徒刑
    以外之罪，其於準備程序中就被訴事實為有罪之陳述，經法
    官告知簡式審判程序之旨，並聽取公訴人、被告之意見後，
    本院爰依首揭規定，合議裁定由受命法官獨任進行簡式審判
    程序，合先敘明。
二、本件犯罪事實：
    甲○○前曾於民國88年間因施用毒品案件，經檢察官先後聲
    請法院裁定送觀察、勒戒及強制戒治後，於89年2 月3 日停
    止戒治付保護管束，復經撤銷停止戒治，續執行戒治至90年
    4 月2 日執行完畢釋放。其後復因於92年2 月8 日起至93年
    8 月6 日間再犯施用毒品案件，又經法院先後判處有期徒刑
    七月、三月確定，再經更定應執行刑九月，於95年6 月22日
    縮刑期滿執行完畢。詎其於上開強制戒治執行完畢釋放後五
    年內，已再犯上開施用毒品行為，經依法追訴處罰，且仍於
    上開有期徒刑執行完畢後五年內，猶不知悔改，再行起意，
    基於施用毒品之各別犯意，分別於96年10月28日為警查獲後
    採尿前26小時、96小時內某時，在其臺北縣鶯歌鎮○○路32
    9 巷24弄6 號2 樓住處，施用第一級毒品海洛因、第二級毒
    品安非他命各1 次。嗣於96年10月28日凌晨2 時5 分許（起
    訴書誤載為「10分許」），在臺北縣鶯歌鎮○○路198 號前
    為警查獲，查扣得其所有供犯施用毒品所用之毒品海洛因1
    包（淨重0.09公克），經警採尿送驗後，並分別驗有鴉片類
    嗎啡及甲基安非他命類等藥物陽性反應，因而查悉上情。案
    經臺北縣政府警察局三峽分局報請臺灣板橋地方法院檢察署
    檢察官偵查起訴。
三、本件證據：
    (一)被告於審理時之自白。
    (二)卷附之臺北縣政府警察局三峽分局鶯歌分駐所扣押筆錄、
      毒品初步檢驗結果、臺灣檢驗科技股份有限公司出具之驗
      尿報告、臺灣高等法院被告前案紀錄表等可稽。
    (三)扣案之毒品海洛因1 包（淨重0.09公克）可證。
四、按施用第一、二級毒品為犯罪行為，毒品危害防制條例第10
    條定有處罰明文，故施用第一、二級毒品者，依前揭規定本
    應科以刑罰，惟基於刑事政策，對合於一定條件之施用者，
    則依同條例第20條、第23條之規定，施以觀察、勒戒及強制
    戒治之保安處分；又毒品危害防制條例於92年7 月9 日修正
    公布，自93年1 月9 日施行，其中第20條、第23條將施用毒
    品之刑事處遇程序，區分為「初犯」及「五年內再犯」、「
    五年後再犯」，依其立法理由之說明：「初犯」，經觀察、
    勒戒或強制戒治後，應為不起訴處分或不付審理之裁定；經
    觀察、勒戒或強制戒治執行完畢釋放後，「五年內再犯」者
    ，因其再犯率甚高，原實施之觀察、勒戒及強制戒治既已無
    法收其實效，爰依法追訴或裁定交付審理，至於經觀察、勒
    戒或強制戒治執行完畢釋放後，「五年後再犯」者，前所實
    施之觀察、勒戒或強制戒治已足以遮斷其施用毒品之毒癮，
    為期自新及協助其斷除毒癮，仍適用「初犯」規定，先經觀
    察、勒戒或強制戒治之程序，從而依修正後之規定，僅限於
    「初犯」及「五年後再犯」二種情形，始應先經觀察、勒戒
    或強制戒治程序，倘被告於五年內已再犯，經依法追訴處罰
    ，縱其第三次（或第三次以上）再度施用毒品之時間，在初
    犯經觀察、勒戒或強制戒治執行完畢釋放五年以後，已不合
    於「五年後再犯」之規定，且因已於「五年內再犯」，顯見
    其再犯率甚高，原實施觀察、勒戒或強制戒治，已無法收其
    實效，即應依該條例第10條處罰（參見95年5 月9 日最高法
    院95年度第7 次刑事庭會議決議意旨）。是核被告所為，分
    別係犯毒品危害防制條例第10條第1 項之施用第一級毒品、
    同條第2 項之施用第二級毒品等罪。其各施用毒品前之持有
    毒品行為，應為其後施用行為所吸收，均不另論罪。又其上
    開施用毒品二罪，犯意各別、行為互殊、所犯罪名不同，應
    予分論併罰。又被告前曾於94年間因施用毒品案件，經法院
    先後判處有期徒刑七月、三月確定，再經更定應執行刑九月
    ，於95年6 月22日縮刑期滿執行完畢，有臺灣高等法院被告
    前案紀錄表在卷可稽，被告前受有期徒刑執行完畢，於五年
    以內故意再犯本件有期徒刑以上之各罪，均為累犯，應依刑
    法第47條第1 項規定，各加重其刑。爰審酌被告之素行、各
    罪再犯施用毒品情節、所生危害及犯罪後坦承之態度等一切
    情狀，各量處如主文所示之刑，並定其應執行之刑。扣案之
    毒品海洛因鑑驗後淨重0.09公克，係查獲之毒品，依法不問
    屬於犯人與否，均應宣告沒收銷燬；又盛裝上開毒品海洛因
    之包裝1 只，則係被告所有供犯施用毒品海洛因犯罪所用之
    物，另依刑法第38條第1 項第2 款規定，併予宣告沒收。
五、依刑事訴訟法第273 條之1 第1 項、299 條第1 項前段、第
    310 條之2 、第454 條，毒品危害防制條例第10條第1 項、
    第2 項、第18條第1 項前段、第23條第2 項，刑法第11條前
    段、第47條第1 項、第51條第5 款、第38條第1 項第2 款，
    判決如主文。
六、如不服本判決，得自收受送達之日起10日內向本院提出上訴
    狀（須附繕本）。
本案經檢察官靳開聖到庭執行職務
中    華    民    國    97    年    3     月    25    日
                      刑事第三庭  法  官  彭  全  曄
以上正本證明與原本無異
                                  書記官  洪  紹  甄
中    華    民    國    97    年    3     月    25    日
附錄本案論罪科刑法條全文：
毒品危害防制條例第10條
施用第一級毒品者，處 6 月以上 5 年以下有期徒刑。
施用第二級毒品者，處 3 年以下有期徒刑。


司法院資訊處製作；財團法人民間司法改革基金會備份。
